【裁判字號】    91,易,454
【裁判日期】    920110
【裁判案由】    違反動產擔保交易法
【裁判全文】
臺灣嘉義地方法院刑事判決                          九十一年度易字第四五四號
    公  訴  人  臺灣嘉義地方法院檢察署檢察官
    被      告  甲○○  男二十.
右列被告因違反動產擔保交易法案件，經檢察官聲請簡易處刑（九十一年度偵字第三
六五五號），本院改依通常訴訟程序審理，判決如左：
    主  文
甲○○動產擔保交易之債務人，意圖不法之利益，將標的物遷移，致生損害於債權人
，處罰金伍仟元，如易服勞役，以參佰元折算壹日。
    事  實
一、甲○○於民國八十九年九月十三日，以附條件買賣分期付款之方式，向乙○○所
    經營之「車王機車行」購買車牌號碼ＺＶＣ─四０六號輕型機車一部（下簡稱系
    爭機車），約定總價金新台幣（下同）三萬三千二百五十元，分十一期繳納，甲
    ○○於付清款項前不得將系爭機車任意遷移離開嘉義市○○街七之八號六樓之一
    之處所，為動產擔保交易之債務人；詎甲○○僅付款二期後，即意圖不法之利益
    ，未依約繳納，且將該車私自遷移出嘉義市○○街七之八號六樓一處所，致生損
    害於債權人乙○○。
二、案經乙○○訴請台灣嘉地方法院檢察署檢察官偵查後聲請簡易處刑。
    理  由
一、訊據被告固坦承向告訴人購買系爭機車、簽訂附條件買賣契約書，為動產擔保交
    易之債務人，並僅付款兩期即未再付款一情，惟矢口否認有遷移動產擔保交易標
    的物之犯行，辯稱：係因劃撥單不見了才無法付錢云云。惟查：被告甲○○係於
    八十九年九月十三日向告訴人乙○○購買系爭機車並簽訂附條件買賣契約書，約
    定被告向告訴人購買系爭機車，價金共三萬三千二百五十元，被告分十一期，每
    月一期分期給付價金，第一至第六期每期付款四千一百五十元，第七期至第十一
    期每期付二千五百元，並確實絕對保證有清償能力絕無虛偽，如有負擔不起或繳
    納分期付款有困難時，被告及連帶保證人須主動將車輛交予告訴人處理不得隱藏
    ，被告並應依約定將系爭機車停放在嘉義市○○街七之八號六之一處，此有系爭
    機車附條件買賣契約書一份附於偵查卷可稽；又被告僅付款兩期後即未再付款一
    情，亦經告訴人具狀陳明、告訴代理人劉家憶於偵查中到庭指訴明確（見偵查卷
    第十三頁背面），並為被告所是認；衡之被告僅付款二期，自八十九年十一月份
    起即未再付款，迄告訴人提出本件告訴時（九十一年四月十日）止，已經逾一年
    五個月之期間，被告既不付款、又將系爭機車他移，以致為債權人之告訴人無從
    追償，顯有不法利益之意圖被告所辯：因劃撥單遺失不知如何付款云云，核件買
    賣契約係在嘉義市○○路三三三號車王機車行即告訴人乙○○處簽約，為該附條
    件買賣契約書所明載，被告豈有可能無法查知如何、至何處給付債權人尚欠價金
    ？況告訴人復於九十年十一月間以存證信函通知被告一情，有存證信函一紙附於
    偵查卷可佐；被告所辯，毫不足採；此外，被告逕自移置機車一情，亦據告訴人
    於告訴狀中指陳甚明，本件事證已臻明確，被告犯行堪以認定。
二、核被告所為，係犯動產擔保交易法第三十八條之罪；爰審酌被告犯罪之動機、目
    的、手段，及其品性、生活狀況、智識程度、犯罪所生之損害，及犯罪後態度雖
    不良然業已與告訴人和解（有告訴人撤回告訴狀一紙附卷可查）等一切情狀，從
    輕量處如主文所示之刑，並諭知易服勞役之折算標準。
據上論斷，應依刑事訴訟法第四百五十二條、第二百九十九條第一項前段，動產擔保
交易法第三十八條，刑法第十一條前段、第四十二條第二項前段，罰金罰鍰提高標準
條例第一條前段、第二條，判決如主文。
本案經檢察官李文和到庭執行職務。
中    華    民    國      九十二      年      一      月      十      日
                                      臺灣嘉義地方法院刑事第三庭
                                          法  官    黃  國  益
右正本證明與原本無異。
如不服本判決，應於判決送達後十日內，向本院提出上訴狀。
中    華    民    國      九十二      年      一      月      十      日
                                          書記官    林  柑  杏
附錄法條：
動產擔保交易法第三十八條
動產擔保交易之債務人，意圖不法之利益，將標的物遷移、出賣、出質、
移轉、抵押或為其他處分，致生損害於債權人者，處三年以下有期徒刑、
拘役或科或併科六千元以下之罰金。


司法院資訊處製作；財團法人民間司法改革基金會備份。
